【裁判字號】    99,重勞上,1
【裁判日期】    990525
【裁判案由】    給付薪資
【裁判全文】
臺灣高等法院民事判決                 99年度重勞上字第1號
上  訴  人  乙○○
被 上訴 人  基因數碼科技股份有限公司
法定代理人  甲○○
訴訟代理人  趙興偉律師
上列當事人間請求給付薪資事件，上訴人對於中華民國98年10月
30日臺灣士林地方法院98年度重勞訴字第10號第一審判決，提起
上訴，本院於99年5 月11日言詞辯論終結，判決如下：
    主      文
上訴駁回。
第二審訴訟費用由上訴人負擔。
    事實及理由
一、上訴人起訴主張：伊自民國（下同）90年1 月10日起任職於
    被上訴人公司，並於91年1 月10日以專門技術作價抵繳股款
    之方式，獲配被上訴人公司增資發行新股800 萬股中之80萬
    股（下稱系爭股票），經伊處分後，現仍持有45萬股；惟被
    上訴人公司未就抵繳之技術進行鑑價程序，致臺灣高等行政
    法院判決認定伊獲配之新股股票係薪資所得，被上訴人於95
    年10月28日亦寄發存證信函通知伊取得80萬股股票為薪資所
    得，經濟部更據此撤銷上開新股變更登記，伊自得依據薪資
    給付請求權，請求被上訴人給付系爭股票發行時，經會計師
    核定每股股價新台幣（下同）13.5元，合計6,075,000元之
    薪資本息（450000×13.5=0000000）。
二、被上訴人則以：上訴人擔任伊公司基因體科學處處長，年薪
    160萬元以及員工配股35萬股，惟須於到職起滿3年，始得完
    全取得該配股之所有權，嗣因上訴人於91年8月1日轉任伊美
    國分公司總經理，員工配股變更為80萬股。然上訴人於91年
    12 月31日主動終止兩造間之聘僱關係，經協議，仍保留50
    萬股登記予上訴人名下，但此係伊於聘僱關係終止後，對上
    訴人所為之特別贈與，縱認該股票係基於兩造間聘僱關係所
    為之給付，亦屬恩惠性給與，均非薪資給付之約定；系爭股
    票之變更登記雖經撤銷，但伊已交付股票並由上訴人自行處
    分部分股票在案，伊顯已完成交付股票之義務；伊不受上訴
    人與財政部臺北市國局間行政訴訟之拘束等語，資為置辯。
三、原審對於上訴人之請求，判決：上訴人之訴駁回。上訴人不
    服，提起上訴，聲明：(一)原判決廢棄。(二)上廢棄部分，被上
    訴人應給付上訴人6,075,000 元，及自支付命令送達翌日起
    至清償日止，按週年利率百分之5 計算之利息。被上訴人則
    聲明：上訴駁回。
四、兩造不爭執之事項（見原審卷第31頁反面）：
  (一)上訴人自90年1 月10日起任職於被上訴人公司，擔任基因體
    科學處處長，依雙方於90年4 月18日簽訂聘約書之約定，上
    訴人於「實際到職日時配置35萬股股票，由公司統一集中保
    管三年，三年後始得移轉本人，若三年內離職，則公司得全
    數無償取回」：嗣因上訴人於91年8 月1 日轉任職被上訴人
    美國分公司總經理，乃變更上開配發股份為80萬股，其餘條
    件同前。
  (二)被上訴人於90年11月29日董事會決議增資股本800 萬股。
  (三)上訴人於91年12月31日主動終止兩造間聘僱契約，兩造並同
    意上訴人任職滿三年內可得移轉之80萬股股份，由上訴人保
    留50萬股，餘30萬股返還被上訴人。上訴人嗣已將保留股份
    50萬股中之5 萬股移轉予他人，現尚餘45萬股。
  (四)臺北高等行政法院96年度訴字第3487號判決（下稱為系爭行
    政法院判決）認定上訴人於任職期間所獲配80萬股股份應屬
    上訴人在工作或職務上所取得之薪資所得，財政部臺北市國
    稅局核定調增上訴人90年度取自被上訴人公司薪資所得計1,
    080 萬元，並據以補徵稅額4,003,945 元，並無不合而駁回
    上訴人之訴確定。
  (五)經濟部於97年11月19日撤銷系爭股票之新股變更登記。
五、上訴人主張其以技術作價抵繳股款所取得被上訴人公司增資
    發行新股中之80萬股，惟該股東經濟部撤銷登記，行政法院
    認定系爭股票係薪資所得，被上訴人亦通知上訴人該80萬股
    係薪資所得，其自得請求被上訴人給付薪資6,075,000元
    本息云云；被上訴人則執前詞置辯，茲分述如下：
  (一)按當事人主張有利於己之事實者，就其事實有舉證之責任，
    民事訴訟法第277 條定有明文。次按行政法院依所得稅法第
    14條規定所認定個人綜合所得總額之判決，乃係基於稅捐徵
    收公平性及全面性目的所為之規範而已，該個人與所得來源
    者間之法律關係，仍應以當事人間事實上所成立之私法行為
    為斷，是行政法院認定應課徵個人「薪資所得」稅之公法關
    係，並不當然拘束當事人間之私法關係，該被核課薪資所得
    之個人，仍應舉證證明其與所得來源者間，有給付薪資之法
    律關係存在始得據以請求。
  (二)上訴人主張：系爭行政法院判決認定伊獲配被上訴人公司增
    資發行新股800 萬股中之80萬股，係屬伊在工作或職務上所
    取得之薪資所得，財政部臺北市國稅局核定伊90年度綜合所
    得總額為12,490,626元，應補徵4,003,945元等情，業據提
    出判決書可證（見原審卷10-13頁），固堪信為真實。惟被
    上訴人否認該80萬股係兩造間約定應給付之薪資，則於上訴
    人舉證證明兩造間有給付該薪資之約定前，上訴人尚不得逕
    以系爭行政法院之判決，請求被上訴人給付該判決認定之薪
    資所得。
  (三)上訴人主張：被上訴人以存證信函通知伊取得之80萬股股票
    為薪資所得，堪認兩造間已有給付80萬股股票為薪資之約定
    云云；被上訴人不否認該存證信函之真正，惟否認有給付該
    薪資之合意等語。查：
    1.被上訴人公司之負責人甲○○於95年10月28日寄發予上訴
      人之存證信函全文為：「一本人係基因數碼科技股份有限
      公司（即被上訴人公司）之負責人，於日前先後獲接財政
      部台北市國稅局內湖稽徵所95年9 月19日財北國稅內湖綜
      所一字第0950014693號函及95年10月19日財北國稅內湖綜
      所一字第0950207961號函，該函並以副本知會台端。二來
      函意旨係認定台端依基因數碼公司90年11月29日決議增資
      所取得之基因數碼公司80萬股股票，為台端任職基因數碼
      公司在工作上或職務上所取得之『薪資所得』，依法於給
      付時，應按給付金額扣取6 ％稅款，而本人為基因數碼公
      司之負責人，依所得稅法規定為扣繳義務人，於配發股票
      予台端時，未辦理扣繳及申報，乃通知本人依其補繳各類
      所得扣繳稅額繳款書所定繳納期間，依法補繳稅額及辦理
      各類所得扣（免）繳憑單補報事宜。三惟本人雖為扣繳義
      務人，然扣繳義務人之義務僅係自付與納稅義務人之給付
      中扣繳所得稅款，亦即應扣繳之稅款，係從給付予台端之
      上開『薪資所得』扣除並轉付給稅捐單位；是以，台端才
      是應繳納之最終義務人，本人依法僅係代為扣繳。按所得
      稅法第89條規定，台端為上開股票之取得所得者，依法為
      納稅義務人，故前開二函通知本人繳納扣繳之稅額，本人
      於繳納後，得再向台端請求給付本人前開扣繳之稅額，惟
      為簡化給付流程，特通知台端，請於文到七日內，協同本
      人辦理繳納相關事宜。台端如拒不協同辦理或拒絕給付前
      函核定之稅額時，本人將依法訴追求償，絕不寬貸。四復
      因台端取得前開80萬股股票，係於90年間以專門技術作價
      抵繳股款方式所取得，按財政部函釋，尚無課徵所得稅問
      題，是台端當年應無就前開股票列入所得稅申報；惟依財
      政部台北市國稅局內湖稽徵所前函意旨，係認定台端取得
      之前開80萬股股票，為台端在工作上或職務所取得之薪資
      所得，依所得稅法規定，台端應有申報義務，故以本函特
      為通知台端依法辦理補報所得稅（即將上開80萬股股票之
      股款（新台幣一千零八十萬元）申報為個人所得，並按所
      適用之稅率申報所得稅），以免被稅務機關認定涉嫌逃漏
      稅，屆時除需補繳稅額外，還需額外繳納罰鍰。五爰函達
      如上，請悉照辦理，以免訟累」，有被上訴人內湖西湖（
      台北153 支）郵局第1332號存證信函可證（見本院卷第48
      -53 頁）。被上訴人公司之負責人通知上訴人「取得前開
      80萬股股票，係於90年間以專門技術作價抵繳股款方式所
      取得」，「惟依財政部台北市國稅局內湖稽徵所前函意旨
      ，係認定台端取得之前開80萬股股票，為台端在工作上或
      職務所取得之薪資所得，依所得稅法規定，台端應有申報
      義務，故以本函特為通知台端依法辦理補報所得稅…」等
      語，被上訴人除重申上訴人取得系爭80萬股股票係以專門
      技術作價抵繳股款方式所取得外，僅係轉知財政部台北市
      國稅局內湖稽徵所認定該80萬股係薪資所得，上訴人應補
      報所得稅外，並無給付上訴人薪資80萬股之意思表示，上
      訴人據此主張兩造間有被上訴人給付上訴人薪資80萬股之
      意約定，殊難採信。
    2.參以，被上訴人提出兩造間簽訂之聘約書載明：「薪資：
      全年待遇為新台幣140 萬元整（內含薪資與津貼），若通
      過政府海外歸國學人補助，則全年待遇調整為新台幣160
      萬元整（內含薪資與津貼）。到職起薪日為90年1 月10日
      。員工配股：實際到職日時配置350,000 股股票，由公司
      統一集中保管三年，三年後始得移轉本人，若三年內離職
      ，則公司得全數無償取回」，有聘約書可證（見原審卷第
      20頁）；本院訊以：「兩造約定薪資若干」？上訴人亦答
      以：「當時約定薪水的確不含這些股票，後來國稅局技術
      作價文件有錯誤，國稅局就不認同，國稅局就認為是薪資
      ，國稅局要求我去補稅，扣繳憑單也改為所得，所以我認
      為是薪資」等語（見本院卷第57頁反面），足認兩造簽訂
      聘約書時，並無給付股票為薪資之約定，則上訴人以兩造
      間之約定，請求被上訴人給付系爭80萬股股票中之45萬股
      經換價後為6,075,000 元之薪資，要非可採。
    3.至於被上訴人董事會於90年11月29日決議以專門技術作價
      計股80萬股予上訴人，於91年1 月10日辦畢增資登記，上
      訴人竟於91年12月31日主動終止兩造間之聘僱關係，兩造
      又協議保留50萬股登記於上訴人名下，經濟部嗣於97年11
      月19日撤銷上開該新股變更登記等，有關兩造「員工配股
      」之約定，核均與本件薪資給付請求權之法律關係無涉；
      經本院行使闡明權，訊以：「依約上訴人得請求被上訴人
      給付的是股份（票），有無意見」？上訴人未為其餘主張
      及請求（見本院卷第57頁反面）；經本院再行使闡明權，
      訊以：「本件為什麼不是請求股票，而是請求給付金錢，
      有何法律依據」？上訴人仍答以：「本件本來是技術作價
      入股，因為後來財政部認定薪資，所以財政部也發函給公
      司負責人要薪資扣繳百分之6所得稅，我的意思是要請求
      給付金錢」等語（見本院卷第65頁），併予敘明。
六、綜上所述，上訴人依據行政法院之確定判決以及兩造間約定
    之薪資請求權之法律關係，請求被上訴人應給付薪資6,075,
    000 元，及自支付命令送達翌日即98年5 月19日起至清償日
    止，按週年利率5 ％計算之利息，於法無據，應予駁回。原
    審駁回上訴人之訴，即無不合，上訴意旨指摘原判決不當求
    予廢棄改判，為無理由，應予駁回
七、本件事證已臻明確，兩造其他攻擊、防禦方法，及提出未援
    用之證據，經斟酌後認不影響判決結果，無逐一論述之必要
    ，併此敘明。
八、據上論結，本件上訴為無理由，依民事訴訟法第449 條第1
    項、第78條，判決如主文。
中    華    民    國    99    年    5     月    25    日
                  勞  工  法  庭
                        審判長法  官   林恩山
                              法  官   郭松濤
                              法  官   陳雅玲
正本係照原本作成。
如不服本判決，應於收受送達後20日內向本院提出上訴書狀，其
未表明上訴理由者，應於提出上訴後20日內向本院補提理由書狀
（均須按他造當事人之人數附繕本）上訴時應提出委任律師或具
有律師資格之人之委任狀；委任有律師資格者，另應附具律師資
格證書及釋明委任人與受任人有民事訴訟法第466條之1第1項但
書或第2項（詳附註）所定關係之釋明文書影本。
中    華    民    國    99    年    5     月    26    日
                              書記官   葉國乾
附註：
民事訴訟法第466條之1（第1項、第2項）：
對於第二審判決上訴，上訴人應委任律師為訴訟代理人。但上訴
人或其他法定代理人具有律師資格者，不在此限。
上訴人之配偶、三親等內之血親、二親等內之姻親，或上訴人為
法人、中央或地方機關時，其所屬專任人員具有律師資格並經法
院認為適當者，亦得為第三審訴訟代理人。

司法院資訊處製作；財團法人民間司法改革基金會備份。
